【裁判字號】    89,交上易,1806
【裁判日期】    900628
【裁判案由】    過失致死
【裁判全文】
臺灣高等法院臺南分院刑事判決           八十九年度交上易字第一八六號  Ｇ
      上  訴  人  台灣雲林地方法院檢察署檢察官
      被      告  乙  ○  ○
      選任辯護人  高  原  茂
右上訴人因被告過失致死案件，不服臺灣雲林地方法院八十九年度交易字第八十五號
中華民國八十九年九月六日第一審判決（起訴案號：臺灣雲林地方法院檢察署八十八
年度偵字第六二五０號、八十九年度偵字第九號），本院判決如左：
      主      文
上訴駁回。
      事      實
一、乙○○於民國（下同）八十七年十二月八日十八時許，騎乘車號ＮＵＨ─二七七
    號重型機車，沿雲林縣水林鄉○○村○○路由東往西方向行駛，行經該路二二○
    號即台南區中小企業銀行水林分行附近，駕駛人原應注意車前狀況，並隨時採取
    必要之安全措施，且依當時天候晴天，夜間有照明燈光，道路為直線道路，劃分
    有快慢車道，路面乾燥、無缺陷，無障礙物，及視距良好等客觀環境判斷，亦無
    不能注意之情事。詎乙○○疏未注意上揭規定，小心騎乘謹慎為之，竟仍貿然以
    時速約三十公里〔當地速限時速四十公里，未超速〕騎乘，適有七十八歲高齡之
    吳林治〔民國十年八月九日生〕由該路對向其子吳谷欽經營之冰行，步行穿越上
    開道路，欲至其子吳國祥住處，於穿越道路時，亦未注意左右來車，迨至乙○○
    發見，已不及煞閃，致其騎乘之機車前方車籃擦撞及吳林治之身體，造成吳林治
    身體重心不穩，不慎仰倒在地，受有頭部外傷合併顱內出血，右側枕區挫擦傷，
    水腦，左側股骨頸骨折，右下肢擦傷等多處傷害。嗣經乙○○呼救後，吳國祥聞
    聲趕到，乃急將其母親吳林治送醫急救，旋經該醫院多次手術治療，因吳林治年
    已七十八歲，瘉合能力耗弱，仍呈意識不清之植物人狀態，最後並導致肺炎合併
    呼吸衰竭，延至八十九年三月廿六日十七時五十四分許，不治死亡。
二、案經甲○○即被害人吳林治之子訴由臺灣雲林地方法院檢察署檢察官偵查起訴。
      理      由
一、訊之被告乙○○，對於右揭時地，騎乘車號ＮＵＨ─二七七號重型機車肇事，造
    成被害人吳林治仰倒在地，受有頭部外傷合併顱內出血，右側枕區挫擦傷，水腦
    ，左側股骨頸骨折，右下肢擦傷等多處傷害，延至八十九年三月廿六日十七時五
    十四分許，不治死亡等情不諱，惟矢口否認有過失罪責，辯稱：伊當時車速約為
    三十公里，已減慢為時速二十公里左右，被害人先碰到伊機車籃子，人坐在地上
    ，之後人雙手平行，右腳彎曲，左腳平行，臉朝上仰臥在地，伊當時機車，處於
    停止狀態，是吳林治橫過馬路時，自己撞向伊機車前車籃云云。
二、經查，右揭事實，業據告訴人甲○○指訴綦詳，核與證人姚淑薇於檢察官偵查時
    ，證以：當時伊人在屋內，有聽到碰撞聲，聞聲出來探看，發見吳林治頭朝其住
    宅，腳朝馬路，仰躺於路上，已無反應，乙○○被機車壓住，爬不出來，有在呻
    吟等語；於原審證以：伊聽到碰一聲出來，看見吳林治倒在地上，機車壓住被告
    ，伊叫吳國祥「景福」店名，吳國祥就過來，聽到碰聲音很大，當時伊人在裡面
    ，伊認識吳林治，所以才通知他小孩等語。並有道路交通事故調查報告表、及診
    斷證明書附卷可佐。參以被告騎乘之該機車，係車籃子部位損壞，已經被告乙○
    ○到庭供明。準此，倘其機車當時係停止狀態，而係被害人吳林治穿越道路自行
    碰撞，衡情所碰撞者，應為機車之側面，不應為機車前面之車籃。再者，其機車
    之車籃，既係本件事故而損壞，顯然係被告機車前面車籃，撞及被害人吳林治，
    較合常情。又，苟其機車係停止狀態，為吳林治穿越道路碰撞，以被告乙○○當
    時年僅二十七歲，有其年籍資料可按，尚屬年輕，應有能力穩住機車，不致讓機
    車滑倒，且為其自己之機車壓倒在地。是被告乙○○辯稱係吳林治穿越道路碰撞
    其機車、及其機車已呈停止狀態云云，核與上情不合，應係犯後卸責之詞，實不
    足取。再從被害人吳林治所受之傷害，係頭部外傷合併顱內出血，右側枕區挫擦
    傷，水腦，左側股骨頸骨折，右下肢擦傷等多處傷害以觀，應係外力碰擊而造成
    之傷害無訛。核與被害人吳林治自己碰撞機車致跌傷不合，在在均認被害人吳林
    治所受上揭傷害，應為被告騎乘之機車擦撞無訛。而被害人吳林治受有上揭傷害
    ，嗣因肺炎合併呼吸衰竭，最後延至八十九年三月廿六日十七時五十四分許，不
    治死亡等情，復有華濟醫院出具之死亡證明書在卷可按。且本院函詢華濟醫院關
    於被害人吳林治於八十七年十二月八日入院就診，其病情為（一）右顳葉出血（
    二）右枕部腦挫傷及擦傷（三）右小腿及足部擦傷，上開傷勢與其後於八十九年
    三月二十六日因肺炎合併呼吸衰竭死亡，是否具因果關係，該院函覆二者間具間
    接因果關係，有該院九十年五月二十五日華圖字第九○○五二五○號函為憑。按
    駕駛人應注意車前狀況，並隨時採取必要之安全措施，道路交通安全規則第九十
    四條第三項定有明文。本件被告乙○○騎車自應依前開規定，小心騎乘謹慎為之
    ，且依當時天候晴天，夜間有照明燈光，道路為直線道路，劃分有快慢車道，路
    面乾燥、無缺陷，無障礙物，及視距良好等客觀環境判斷，亦無不能注意之情事
    。乙○○竟疏未注意上揭規定致肇事，其行為顯有過失，雖被害人穿越馬路，未
    注意左右來車，與有過失，仍無解免被告過失責任。本件事證明確，被告犯行堪
    以認定。
三、核被告所為，係犯刑法第二百七十六條第一項之過失致死罪行。
四、原審法院適用刑法第二百七十六條第一項、第四十一條、罰金罰鍰提高標準條例
    第一條前段、第二條，審酌被告犯罪之動機、目的、手段、所生之損害，過失之
    程度及犯罪後態度等一切情狀，量處有期徒刑陸月，並諭知以三百元折算一日之
    易科罰金折算標準，認事用法俱無不合，量刑及易刑折算標準之諭知亦稱妥適，
    公訴人依告訴人之請求上訴意旨：謂被害人年長，行動本較遲緩，於橫跨道路時
    ，自較一般人小心，難遽認其與有過失，且原判決量刑過輕，指摘原判決不當，
    為無理由，應予駁回。
據上論結，應依刑事訴訟法第三百六十八條，判決如主文。
本案經檢察官林炎昇到庭執行職務。
中    華    民    國      九十      年      六      月      二十八      日
                                  臺灣高等法院臺南分院刑事第二庭
                                      審判長法官  游    明    仁
                                            法官  陳    清    溪
                                            法官  蘇    重    信
右正本證明與原本無異。
不得上訴。
                                      法院書記官  李    珍    鳳
中    華    民    國      九十      年      六      月     二十九       日
附錄論罪科刑法條：
刑法第二百七十六條第一項：因過失致人於死者，處二年以下有期徒刑、拘役或二千
                          元以下罰金。


司法院資訊處製作；財團法人民間司法改革基金會備份。
